【裁判字號】    96,訴,3300
【裁判日期】    970616
【裁判案由】    公共危險
【裁判全文】
臺灣臺中地方法院刑事判決              96年度訴字第3300號
公  訴  人  臺灣臺中地方法院檢察署檢察官
被      告  甲○○
                    號之2
指定辯護人  本院公設辯護人  乙○○
上列被告因公共危險案件，經檢察官提起公訴（九十六年度調偵
字第三八六號），本院判決如下：
    主    文
甲○○放火燒燬現供人使用之住宅未遂，處有期徒刑年拾月；
減為有期徒刑壹年拾壹月。
    犯罪事實
一、甲○○原為丙○○所經營鋁業公司之員工，嗣已因故離職，
    於民國九十五年九月二十六日晚間十至十一時左右，甲○○
    帶同友人何世卿等共四人，前往臺中縣大雅鄉○○路一一八
    之三十三號由丙○○所經營之「源鎰鋁業有限公司」廠房內
    ，就支付車輛維修費用問題與丙○○發生衝突，丙○○並因
    而受有右眼眶挫傷等傷害（甲○○等人涉嫌傷害部分業據起
    訴，因丙○○於審理中撤回告訴，由本院另為不受理判決確
    定）。詎甲○○歷經上開衝突後心情欠佳，雖獨自一人飲酒
    仍無法平復情緒，遂萌生燒燬現供人使用住宅之犯意，明知
    丙○○平日均居住於上址公司廠房內，竟於九十五年九月二
    十七日（即翌日）凌晨，先以路旁所撿拾之寶特瓶（未扣案
    ），至不詳地點之加油站裝入汽油後，再於同日凌晨一時許
    ，駕車抵達上址公司門口停放，再步行至位於西北側之廠房
    ，於同日凌晨一時三十五分許，取出前揭預先準備之汽油，
    倒入西北側廠房窗戶內而潑灑於窗邊及地面，復以自備打火
    機（未扣案）點燃汽油而縱火焚燒上開丙○○所居住使用之
    住宅。致使該處廠房東側辦公室櫃檯、南側、北側物料堆放
    區輕微煙燻、廠房內辦公室西南側攝影機支架受熱熔化、廠
    房西北側機器電線及塑膠置物籃部分燒熔、西南側窗戶附近
    鐵皮受燒變色、木製鴿舍與鐵皮鄰近處受燒剝落、西北側窗
    戶旁鐵皮受燒變色、西北側上方攝影機受燒掉落、西北側窗
    戶外部窗框、鋁條受燒變色、西北側窗戶周圍鐵皮受燒燻黑
    變色，靠北側鐵皮受燒呈現白色，西北側窗框下方受燒呈現
    凹陷，其下方地面受燒呈現剝落等受損情形，惟因構成上開
    房屋之重要部分並未燒燬，而未達喪失其效用之程度，致甲
    ○○前揭燒燬現供人使用住宅之犯罪未能遂行。嗣經民眾發
    現上址處所冒出濃煙，乃於同日凌晨二時十五分許向臺中縣
    消防局大雅分隊報案請求處理，丙○○亦於接獲通知後自醫
    院返回該處，再憑現場監視錄影畫面查知甲○○涉案情節。
二、案經臺中縣警察局豐原分局報請臺灣臺中地方法院檢察署檢
    察官偵查起訴。
    理    由
一、訊據被告甲○○對於上開點燃汽油放火焚燒「源鎰鋁業有限
    公司」廠房等情固坦承不諱，惟矢口否認事先知悉該處即為
    被害人丙○○之住宅，辯稱：伊不清楚丙○○係住在廠房裡
    面，且當天伊還曾經敲門並走到後門去看，確定丙○○之車
    子不在，才撿拾路旁寶特瓶準備放火，伊認為該處僅為丙○
    ○之工廠云云。然查：
（一）按刑法第一百七十三條第一項所稱現供人使用之住宅或現
      有人所在之建築物，固不以放火當時果有人在內為必要，
      然仍以案發時段該建築物於平時有人在內使用為已足（最
      高法院八十八年度台上字第五四一一號刑事判決參照）。
      此觀最高法院二十四年上字第一０八五號判例針對同條項
      所稱現有人所在建築物之解釋，亦不以一時一地偶然無人
      在內即排除該罪之適用，其理益明。證人即被害人丙○○
      於本院審理時，業已證稱其平日均一個人住居於上址公司
      廠房內等語，則該處應屬刑法第一百七十三條第一項所稱
      之現供人使用之住宅，當無疑義。雖被害人丙○○於被告
      縱火當時，因受傷就醫而適巧不在屋內，然被害人丙○○
      通常於上開案發時段均在該處居住，自不因前揭偶發事故
      暫時離開住所，即遽予否定該處為現供人使用住宅之屬性
      。
（二）又被告曾於案發前約一至二個月之某日，與友人前往該處
      廠房拜訪被害人丙○○，因而得知被害人丙○○住居於廠
      房內之事實，此據證人即被害人丙○○於本院審理時證述
      明確。再參以被告於本院審理時自承過去曾為被害人丙○
      ○僱請之員工，直至案發前三至四個月之某日離職等語，
      則縱使被告當時工作地點係在被害人丙○○先前於臺中縣
      潭子鄉所開設之他處工廠內，惟被告既因工作之故而在廠
      房內各處經常走動，當不致對於被害人丙○○在廠房內居
      住之習慣毫無所悉。又被告於實行本案縱火犯行前，係與
      案外人何世卿於九十五年九月二十六日晚間十至十一時左
      右，前往上址公司廠房找尋被害人丙○○商討車輛維修費
      用支付問題，斯時已屬通常下班後之休息時間，部分民眾
      甚或已經就寢入睡，如非被告早已得悉被害人丙○○係以
      上址公司廠房作為個人居住使用，何能確知在一般下班時
      段能在該處尋得被害人丙○○？況被告仍於本院審理時辯
      稱：伊在縱火前還先敲門確認被害人丙○○不在屋內，才
      撿拾寶特瓶裝盛汽油前往該處縱火云云，暫且不論被告所
      言是否屬實，惟被告攜帶汽油抵達上址公司廠房時，正值
      深夜凌晨時分，按理一般廠房應已無人在內從事勞動，被
      告經由門窗緊閉之外觀亦可推知此情。則被告如於主觀上
      認為該處僅為工廠而非住家，只需直接潑灑汽油放火即可
      ，又何來敲門確認被害人丙○○不在其內之必要？準此以
      言，被告對於被害人丙○○係以上址公司廠房充作個人生
      活起居之住宅乙節，應已知之甚詳，是其所辯：伊不清楚
      被害人丙○○住在該處云云，顯與實情不符，無足採信。
（三）再依證人即被害人丙○○於本院審理時所述，被告雖在場
      目擊當晚救護車前來將被害人丙○○載離之經過，惟被告
      並未陪同被害人丙○○前往醫院就診，亦不知悉被害人丙
      ○○當晚必須留在醫院內進行手術之事實。又被告於著手
      實行本案放火犯行前不久，甫與被害人丙○○發生口角衝
      突，並因心情欠佳而飲酒解憂，甚至萌生縱火洩憤之念頭
      ，足徵被告當時對於被害人丙○○怨隙已深，憤恨難平，
      豈有不顧自己身分曝光之危險，而在縱火前先行敲門向被
      害人丙○○示警之理？是以被告在本院審理時所辯：伊有
      先行敲門確認無人在內始予縱火云云，亦與常情相違，不
      足採信。則被告於放火焚燒前揭現供人使用住宅之行為時
      ，主觀上並不具備任何無人在內之預見或認知，亦可認定
      。
    綜上所陳，被告前揭所辯各節均有未洽，不足為採。此外，
    復經證人即臺中縣消防局大雅分隊隊員張源昌、楊武志、證
    人即臺中縣警察局豐原分局偵查隊偵查佐蔡良潭於偵訊時證
    述到場處理經過無訛，並有內政部消防署火災證物鑑定報告
    、臺中縣消防局火災原因調查報告書各一份、火災現場照片
    十三張、監視錄影畫面翻拍照片八張附卷可稽。本案事證已
    臻明確，被告犯行至堪認定。
二、查刑法第一百七十三條第一項所謂放火燒燬現供人使用之住
    宅，必須房屋構成之重要部分已燒燬，如僅房屋內之傢俱、
    物件燒燬，房屋本身尚未達喪失其效用之程度，即不能依該
    條項論罪（最高法院七十九年度台上字第二六五六號刑事判
    決參照）。被告甲○○點燃汽油焚燒前揭現供人使用之住宅
    ，就住宅本體而言僅造成部分窗框、鋁條受燒變色、凹陷、
    地面受燒呈現剝落、物料堆放區輕微煙燻等受損情形，有前
    揭火災原因調查報告書之記載可憑，至於構成房屋之重要部
    分則並未燒燬，亦未達喪失住宅效用之程度，核其所為，應
    係犯刑法第一百七十三條第三項、第一項之放火燒燬現供人
    使用之住宅未遂罪。公訴人疏未注意被告上開放火燒燬現供
    人使用住宅之犯行仍屬未遂階段，而逕依同條第一項之既遂
    罪名據以起訴，顯有未洽，惟因犯罪情節之既、未遂，僅屬
    犯罪階段態樣有別，應無變更起訴法條之必要（司法院七十
    三年七月七日七三廳刑一字第六０三號函可資參照），僅此
    指明。而被告已著手實行本件放火犯行而未生住宅燒燬之結
    果，為障礙未遂犯，應依刑法第二十五條第二項之規定，按
    放火燒燬現供人使用住宅既遂犯之刑減輕之。爰審酌被告僅
    因對於被害人丙○○心懷怨恨，竟率然放火焚燒被害人丙○
    ○之住宅藉以洩憤，無視於所為對於該住宅之使用者及其鄰
    近住家可能造成之嚴重傷亡後果，漠視公眾居住安全之權益
    ，被告犯罪所生危害不容輕忽；而被告於警詢及偵查中猶矢
    口否認放火犯行，至本院審理時亦一再辯稱不知被害人丙○
    ○居住該處云云，被告犯罪後之態度尚非足取；再參以被告
    犯罪動機、目的、手段、與被害人丙○○原屬僱傭關係、被
    告於本院審理期間屢經傳喚未到而為警拘提到案、智識程度
    等一切情狀，量處如主文所示之刑，以示懲儆。
三、又被告上開犯罪時間在九十六年四月二十四日之前，而依中
    華民國九十六年罪犯減刑條例第三條第一項第十五款之規定
    ，就所犯為刑法第一百七十三條第一項之罪，且宣告刑已逾
    有期徒刑一年六月者，雖不予減刑，惟該除外規定並未列舉
    同條第三項未遂犯之法條。則依「法院辦理九十六年減刑案
    件應行注意事項」第八項之說明，該不予減刑之限制係專指
    既遂犯而言，本案被告所犯之放火燒燬現供人使用住宅未遂
    罪仍應依法予以減刑。則被告既已合於中華民國九十六年罪
    犯減刑條例所定之減刑要件，爰依同條例第二條第一項第三
    款之規定，減其刑期二分之一。
據上論斷，應依刑事訴訟法第二百九十九條第一項前段，刑法第
一百七十三條第三項、第一項、第二十五條第二項，中華民國九
十六年罪犯減刑條例第二條第一項第三款、第七條，判決如主文
。
本案經檢察官丁○○到庭執行職務。
中    華    民    國    97    年    6     月    16    日
                  刑事第七庭  審判長法  官  陳如玲
                                    法  官  張清洲
                                    法  官  高文崇
上正本證明與原本無異。
如不服本判決，應於收受送達後10日內向本院提出上訴書狀（應
敘述具體理由並附繕本）。
上訴書狀如未敘述理由，應於上訴期間屆滿後20日內補提理由書
於本院。
                                    書記官  林淑慧
中    華    民    國    97    年    6     月    16    日
附錄論罪科刑法條
刑法第一百七十三條：
放火燒燬現供人使用之住宅或現有人所在之建築物、礦坑、火車
、電車或其他供水、陸、空公眾運輸之舟、車、航空機者，處無
期徒刑或七年以上有期徒刑。
失火燒燬前項之物者，處一年以下有期徒刑、拘役或五百元以下
罰金。
第一項之未遂犯罰之。
預備犯第一項之罪者，處一年以下有期徒刑、拘役或三百元以下
罰金。


司法院資訊處製作；財團法人民間司法改革基金會備份。
